【裁判字號】    97,交聲,1761
【裁判日期】    970625
【裁判案由】    聲明異議
【裁判全文】
臺灣臺中地方法院交通事件裁定        97年度交聲字第1761號
原處分機關  交通部公路總局臺中區監理所
異  議  人
即受處分人  甲○○
上列受處分人因違反道路交通管理處罰條例案件，對於交通部公
路總局臺中區監理所97年5 月19日所為之處分（原處分：中監違
字第裁60-G8H067641號），聲明異議，本院裁定如下：
    主  文
原處分撤銷。
前項撤銷部分，甲○○不罰。
    理  由
一、按受處分人之聲明異議有理由者，交通法庭應以裁定將原處
    分經聲明異議之部分撤銷，道路交通案件處理辦法第20條前
    段定有明文。
二、異議意旨略以：因舉發照片上明顯有兩臺車子以上，如何判
    定為該輛車為違規云云。
三、原處分則以：緣第M3-9883號自小客車於97年4月5 日22時51
    分許，在臺中市○○○路○ 段1010號前（往市區方向）處因
    違規超速13公里（限速50公理，經測時速63公里），經臺中
    市警察局交通警察隊依違反道路交通管理處罰條例第40條逕
    行舉發。異議人於期限內到案申訴，經原舉發機關臺中市警
    察局函復略以：本案該路段限速50公里，而該車（M3-9883
    ）行經該時、地經科學儀器測照時速達63公里，超速13公里
    ，確係超速違規行駛，經照相採證後，始予以逕行舉發，本
    案違規屬實。另經使用停止間測去車用透明規比對採證相片
    ，該車輛為於雷達波發射範圍內，而採證相片上另同向之其
    他行進中之車輛則非屬此一範圍內，故可判定為該車違規（
    檢定合格單號碼：J0GA0000000A、J0GA0000000B，有效期限
    ：97年6 月30日），依規定每年均送標準檢驗局檢定，其準
    確性並無疑義等語，裁處異議人罰鍰新臺幣1,600 元，並記
    違規點數1點。
四、本院認：
 1、按法院受理交通事件，準用刑事訴訟法之規定，其處理辦法
    ，由司法院會同行政院定之。道路交通管理處罰條例第89條
    定有明文。又按聲明異議案件之處理，除準用刑事訴訟法有
    關規定外，依道路交通案件處理辦法之規定處理之，道路交
    通案件處理辦法第4條第1項亦定有明文。上開條例給予當事
    人申辯及提出證據之機會，符合正當法律程序，與憲法第16
    條保障人民訴訟權之意旨並無抵觸，亦經司法院大法官著有
    解釋可參（司法院釋字第418 號）。再按被告未經審判證明
    有罪確定前，推定為無罪。犯罪事實應依證據認定之，無證
    據不得認定犯罪事實。刑事訴訟法第154 條亦定有明文。由
    上開規定可知，法院就違反道路交通管理處罰條例之案件，
    對於據以認定行為人違規之事實及證據，仍應依積極證據認
    定之，不得僅憑警察機關員警逕行開立之舉發違反道路交通
    管理事件通知單及主管機關違反道路交通管理事件裁決書，
    即推定受處分人有道路交通違規之事實。而警察機關員警就
    交通違規之舉發（填載舉發道路交通管理事件通知書），除
    在維護交通秩序公共利益外，尚涉及員警之個人績效，其與
    受舉發人係處於利害關係人對立之地位，交通違規舉發警員
    之舉發，既係以使受舉發人受交通違規裁罰為目的，且係利
    害關係人，是其所為之舉發是否與事實相符，仍應調查其他
    證據以資審認，如仍存有合理之懷疑，無法達於確信受處分
    人有違反道路交通事管理處罰條例之事實時，應依刑事訴訟
    法上「罪疑唯輕」、「有疑唯利於被告」之原則，就有疑問
    之部分，應作對於受處分人有利之認定，合先敘明。
 2、本件原處分機關所為之上開處分，無非係以臺中市警察局中
    市警交字第G8H067641號舉發通知單及該局97年5月9 日中市
    警交字第0970035215號函為其依據，然依前揭說明，法院就
    道路交通案件聲明異議之處理，認定受處分人道路交通違規
    之事實，準用刑事訴訟法證據章規定之結果，仍應依積極證
    據認定之，不得僅憑警察機關員警逕行開立之舉發違反道路
    交通管理事件通知單及交通監理機關所為電子作業違規查詢
    紀錄，即推定受處分人有道路交通違規之事實。而查，本件
    異議人堅稱本件舉發照片上有兩臺車子以上，如何判定該車
    違規？按內政部警政署國道公路警察局全球資訊網對於雷達
    測速照相在多輛車子同時違規超速而被照相時之處理情形係
    以：在雷達波發射範圍內之車輛皆為受檢測車輛，有1 車速
    超過設定速率即自動攝取影像，但本系統設定若有兩部或三
    部車並行在雷達波發射範圍內即不照相，故若仍有出現2 部
    以上車輛之採證照片，可依兩種透明圖規判斷所攝取相片中
    之車輛何者為主要檢測對象；兩車前後、大小易生爭議者，
    即不勉強舉發。而經核本件卷附違規舉證照片，確有2臺車
    輛以上，且車號W3-7746號自小客車與本件違規車輛之大小
    相同、距離前後緊接且左右相對，尚難確認當時違規車輛是
    否即為本件違規車輛，車號W3-7746號自小客車因超速後啟
    動雷達波測速後超越前車而誤認車號M3-9883號自小客車為
    違規車輛，亦非不可能。而本院審酌異議人所述顯無不可信
    之情形，及上開違規舉證照片尚難確認超速者確為本件違規
    車輛之情形，並兼採內政部警政署國道公路警察局上開雷達
    測速照相結果係易生爭議者即不勉強舉發之判定標準，復查
    無其他積極證據足資認定異議人有違規超速之行為，自應為
    有利於異議人之認定。原處分機關未予詳查，遽予裁罰，尚
    有未洽，應認本件異議為有理由，合應由本院撤銷原處分，
    並諭知異議人不罰。
中    華    民    國    97    年    6     月    25    日
                              交通法庭法  官  林世民
以上正本證明與原本無異
如不服本裁定應於送達後5日內向本院提出抗告狀
                                      書記官  紀俊源
中    華    民    國    97    年    6     月    25    日


司法院資訊處製作；財團法人民間司法改革基金會備份。
